臺北高等行政法院簡易判決　　　　　　　　　　　　　九十二年度簡字第六七二號
　　原　　　告　台北之音廣播股份有限公司
　　代　表　人　甲○
　　訴訟代理人　丙○○（會計師）
　　　　　　　　丁○○
　　　　　　　　許棋昌
　　被　　　告　財政部台北市國稅局
　　代　表　人　張盛和（局長）
　　訴訟代理人　戊○○
　　　　　　　　乙○○
右當事人間因營業稅事件，原告不服財政部中華民國九十二年七月三十一日台財訴字
第○九二○○三二五一五號訴願決定，提起行政訴訟。本院判決如左：
　　主  文
訴願決定及原處分（即復查決定）均撤銷。
訴訟費用由被告負擔。
　　事  實
一、事實概要：
    原處分以原告涉嫌於民國八十九年二月進貨，金額計新台幣（下同）七五○、○
    ○○元（不含稅），未依規定取得合法憑證，卻以涉嫌虛設行號之美強笙國際企
    業有限公司（下稱美強笙公司）所開立之字軌號碼ＹＺ00000000號發票
    乙紙，作為進項憑證，申報扣抵銷項稅額。乃核定補徵營業稅三七、五○○元，
    並按其未依規定取得憑證總額七五○、○○○元處百分之五之罰鍰計三七、五○
    ○元。原告不服，申經復查結果，未獲變更，提起訴願，經遭駁回，遂向本院提
    起行政訴訟。
二、兩造聲明：
　(一)原告聲明求為判決：
    訴願決定及原處分均撤銷。
　(二)被告聲明求為判決：
    原告之訴駁回，訴訟費用由原告負擔。
三、兩造之陳述：
　(一)原告主張之理由：
    1.補徵營業稅部份：
      (1)原告支付貨款對象為美強笙公司，既已證明確有支付進項稅額予實際銷貨之
        營業人，被告不論事證，僅就美強笙公司於本案系爭違章期間係屬虛設行號
        ，其登記負責人因無進銷貨事實開立統一發票幫助他人逃漏稅，經台灣板橋
        地方法院八十九年度訴字第一六七二號刑事判決處有期徒刑二年，緩刑五年
        及台北市稅捐稽徵處以九十年九月十四日北市稽核甲字第九○九一四六○三
        ○○號移送書移送台灣台北地方法院檢察署偵辦在案，即認定林炳賢為實際
        交易人，顯與事實不符。
      (2)美強笙公司業已依法報繳營業稅（經被告向財政部財稅資料中心專案申調統
        一發票查核清單確定），依司法院釋字第三三七號解釋意旨，毋庸依營業稅
        法第五十一條第五款處以漏稅罰，被告卻依第十九條第一項第一款規定作為
        補稅之依據亦不合理。原告支付貨款時已含有營業稅在內，美強笙公司也依
        規定申報營業稅，故國庫徵收稅款並無損失。既然國庫無所損失，被告向原
        告補徵稅款，則形成重複課稅之不當利益，亦與加值型營業稅之立法旨意不
        合，進項營業稅部份應免予補徵。
    2.違反稅捐稽徵法罰鍰部份：
      (1)林炳賢向原告表彰其為美強笙公司之員工，且美強笙公司為同業ＭＴＶ電視
        台所引薦，一般交易上之慣例並不會去求證林君是否確實領有美強笙公司之
        薪資；且公司屬法人組織，需由自然人代表其執行公司所營業務，原告與美
        強笙公司員工進行洽商並取具實際交易對象憑證，並未違反稅捐稽徵第四十
        四條之規定。查該條之內容以營利事業依法規定應給予他人憑證而未給予或
        應自他人取得憑證而未取得者為要件，合於要件始有其適用，反之則否。依
        被告所指，原告未取得實際銷貨人之憑證與事實不符，故本件未構成該法條
        處罰要件，被告依稅捐稽徵法第四十四條處罰顯有違誤。
      (2)依司法院釋字第二七五號解釋：人民違反法律上之義務而應受行政罰之行為
        ，法律無特別規定時，雖不以出於故意為必要，仍須以過失為其責任要件。
        原告於交易行為當中與美強笙公司員工林炳賢洽商承攬事宜，並取具美強笙
        公司發票，主觀認為確與該公司交易，且付款對象亦為該公司，已盡一般人
        之注意義務，對所取得之憑證乃虛設行號所開立，並非明知或有過失而不知
        ，自無過失之責任可言，另有鈞院九十年度訴字第四九五號判決之前例可循
        。被告根據刑事判決所移送之案件，遂認定原告乃蓄意取得非實際交易對象
        之發票，違背行政罰以過失為要件之原則。
      (3)原告確實有進貨之事實，並在經美強笙公司業務員林炳賢出示名片表示為美
        強笙員工，並取得美強笙公司發票之客觀條件確認下與美強笙公司交易，且
        匯款予該公司之銀行帳戶，惟訴願決定書卻以林炳賢於八十九年度並未領有
        美強笙公司薪資所得而認定原告所言不足採信，已課予原告超過一般人之注
        意義務，蓋在商業交易上試問有何人會要求交易相對人之業務員提供薪資證
        明？換言之，原告於交易行為當中，已盡一般人之注意義務，原告對美強笙
        公司為虛設行號，於交易當時並不明知或有過失而不知，因此如以事後查明
        美強笙公司為虛設行號，而認定原告即有過失責任加以處罰，恐已逾越行政
        裁量權之合理範圍。（司法院七九廳民一字第九四○號函意見供參酌，司法
        院第一廳研究意見：按甲公司既「確有向乙公司業務員進貨之事實，並取得
        發票」，即不構成稅捐稽徵法第四十四條規定之「營利事業依法規定應自他
        人取得憑證而未取得者」之違章情事。）
    3.綜上所述，請判決如原告訴之聲明云云。
　(二)被告主張之理由：
    1.補徵營業稅部分：
      (1)按「營業人當期銷項稅額，扣減進項稅額後之餘額，為當期應納或溢付營業
        稅額。．．．進項稅額，指營業人購買貨物或勞務時，依規定支付之營業稅
        額。」「營業人左列進項稅額，不得扣抵銷項稅額：一、購進之貨物或勞務
        未依規定取得並保存第三十三條所列之憑證者。」「營業人以進項稅額扣銷
        項稅額者，應具有載明其名稱、地址及統一編號之左列憑證：一、購進貨物
        或勞務時，所取得載有營業稅額之統一發票。」分別為行為時營業稅法第十
        五條、第十九條第一項第一款、第三十三第一款所明定。
        「對外營業事項之發生，營利事業應於發生時自他人取得原始憑證，如進貨
        發票，或給與他人原始憑證，如銷貨發票。給與他人之憑證，應依次編號並
        自留存根或副本。」為稅捐稽徵機關管理營利事業會計帳簿憑證辦法第二十
        一條第一項所明定。
        復依「．．．說明：二、為符合司法院大法官會議釋字第三三七號解釋意旨
        ，對於營業人取得非實際交易對象所開立之統一發票作為進項憑證申報扣抵
        銷項稅額之案件，應視情節，分別依下列原則處理：(一)取得虛設行號發票申
        報扣抵之案件：．．．2.有進貨事實者：(1)進貨部分，因未取得實際銷貨人
        出具之憑證，應依稅捐稽徵法第四十四條規定處以行為罰。(2)因虛設行號係
        專以出售統一發票牟取不法利益為業，並無銷貨事實，故取得虛設行號發票
        之營業人，自亦無向該虛設行號進貨並支付進項稅額之事實，除該營業人能
        證明確有支付進項稅額予實際銷貨之營業人，並經稽徵機關查明該稅額已依
        法報繳者，應依營業稅法第十九條第一項第一款規定，就其取得不得扣抵憑
        證扣抵銷項稅額部分，追補稅款，不再處漏稅罰外，其虛報進項稅額，已構
        成逃漏稅，應依營業稅法第五十一條第五款規定補稅並處罰。．．．」為財
        政部八十三年七月九日台財稅第八三一六○一三七一號函釋所明定。
      (2)本件違章事實，有台北市稅捐稽徵處九十年九月十四日北市稽核甲字第○九
        一四六○二○○號刑事案件移送書、台灣板橋地方法院檢察署檢察官八十九
        年度偵緝字第五一○號起訴書及財政部財稅資料中心九十年三月十二日專案
        申請調檔統一發票查核清單、富邦商業銀行匯款委託書、系爭統一發票等資
        料影本附卷可稽。
      (3)原告於八十八年十二月三十一日舉辦千禧年跨年活動，取具美強笙公司之進
        項憑證，經查美強笙公司係屬虛設行號，其登記負責人陳連福曾於八十七年
        間因無進銷貨事實開立統一發票幫助他人逃漏稅，經台灣板橋地方法院八十
        九年度訴字第一六七二號刑事判決處有期徒刑貳年，緩刑五年在案，本件違
        章事實亦由台北市稅捐稽徵處以九十年九月十四日北市稽核甲字第九○九一
        四六○三○○號移送書移送台灣台北地方法院檢察署偵辦，原告雖有進貨事
        實（舉辦跨年活動），惟無與美強笙公司交易之可能。
      (4)原告訴稱其支付貨款對象為美強笙公司，且美強笙公司業已依法報繳營業稅
        ，國庫徵收稅款並無損失可言，應免予補徵營業稅乙節，查依鈞院八十七年
        七月份第一次庭長評事會議：「．．．我國現行加值型營業稅係就各個銷售
        階段之加值額分別予以課稅之多階段銷售額，各銷售階段之營業人皆為營業
        稅之納稅義務人。故該非交易對象之人是否已按其開立發票之金額報繳營業
        稅額，並不影響本件營業人補繳營業稅之義務。」原告雖已支付貨款予美強
        笙公司，惟其取具虛設行號所開立之憑證扣抵銷項稅額，依上開評事會議結
        論，仍應補徵其所漏稅額，原告所言，顯有誤解。
      (5)原告復辯稱係由林炳賢君持印有美強笙公司之名片與其交易，並提出系爭活
        動盛況照片佐證，應無過失可言云云，惟查林炳賢於八十九年間並未領有美
        強笙公司之薪資所得資料，與原告起訴理由所指鈞院九十年度訴字第四九五
        號判決情形不同，故原補稅處分並無違誤，請予維持。
    2.罰鍰部分：
      (1)「營利事業依法規定．．．應自他人取得憑證而未取得．．．應就其．．．
        未取得憑證．．．經查明認定之總額，處百分之五罰鍰。」為稅捐稽徵法第
        四十四條所明定。
      (2)原告涉嫌於八十九年二月進貨，金額計七五○、○○○元，未依規定取得合
        法憑證，卻以涉嫌虛設行號之美強笙公司開立之發票乙紙，作為進項憑證，
        申報扣抵銷項稅額，致虛報進項稅額三七、五○○元。經台北市稅捐稽徵處
        審理違章成立，原處分按其未依規定取得憑證總額七五○、○○○元處百分
        之五罰鍰計三七、五○○元，並無不合。
    3.綜上所述，原告之訴應認為無理由，請判決駁回原告之訴等語。
　　理  由
一、本件原處分以原告涉嫌於八十九年二月進貨，金額七五○、○○○元（不含稅）
    ，未依規定取得合法憑證，卻以涉嫌虛設行號之美強笙公司所開立之字軌號碼Ｙ
    Ｚ00000000號發票乙紙，作為進項憑證，申報扣抵銷項稅額，乃核定補
    徵營業稅三七、五○○元，按其未依法規定取得憑證總額七五○、○○○元處百
    分之五之罰鍰計三七、五○○元。
二、原告不服，主張原告公司於八十八年十二月三十一日舉辦千禧年跨年活動，由美
    強笙公司承攬舞台架設工作（含設備），取具美強笙公司之進項憑證（即發票）
    做為入帳之依據，並據以支付貨款，就此交易而言並無程序之錯誤及無於法不合
    之處，承攬契約就法律性質而言非要式行為，其與美強笙公司雙方之承攬舞台架
    設行為不以訂定書面契約為必要；其於八十九年五月二十六日由富邦商業銀行仁
    愛分行電匯美強笙公司貨款七八七、四七○元云云。
三、按當事人主張事實，須負舉證責任，倘其所提出之證據，不足為主張事實之證明
    ，自不能認其主張之事實為真實。又行政官署對於人民有所處罰，必須確實證明
    其違法之事實。倘不能確實證明違法事實之存在，其處罰即不能認為合法，業經
    前行政法院（現改制為最高行政法院）著有三十九年判字第二號判例可參。本件
    原處分及訴願決定認原告有右揭違章事實，其所憑之證據為台北市稅捐稽徵處九
    十年九月十四日北市稽核甲字第○九一四六○二○○號刑事案件移送書、臺灣板
    橋地方法院檢察署檢察官八十九年度偵緝字第五一○號起訴書及財政部財稅資料
    中心九十年三月十二日專案申請調檔統一發票查核清單、富邦商銀行匯款委託書
    、系爭統一發票資料影本等，為其證據方法。惟查原處分機關之刑事案件移送書
    僅係原處分機關認美強笙公司負責人陳連福有虛設行號之嫌疑移送臺灣台灣台北
    地方法院檢察署偵辦，檢察官之起訴書亦僅係檢察官認被告有犯罪嫌疑而為提起
    公訴，財政部財稅資料中心專案申請調檔統一發票查核清單，係註明原告有以美
    強笙公司之發票作為進項憑證，申報扣抵銷項稅額之事實，均不足以證明原告美
    強笙公司與間究竟有無真實交易。至於富邦商銀行匯款委託書及系爭統一發票資
    料影本，乃係原告支付貨款取得發票之證據，原告既已證明其取得發票確有支付
    價金，除非原處分機關查獲原告之匯款其後又回流至原告處，或美強笙公司之帳
    戶事實上係交付原告使用者外，否則此一證據不但不足以證明原告未與美強笙公
    司交易，反更足以證明原告與美強笙公司間確有真實交易，否則何以支付貸款？
    從而，本件原處分依據上開證據認原告與美強笙公司間無真實交易而以美強笙公
    司開立之發票作為進項憑證，扣抵銷項稅額，自嫌證據不足，依上開判例所示，
    原處分難認為合法，訴願決定予以維持亦非妥適，原告訴請撤銷為有理由，應由
    本院將訴願決定及原處分（即復查決定）撤銷，著由被告查明原告匯進款項之華
    南銀行新店分行第000000000000帳號美強笙公司帳戶，實際係由何
    人使用，系爭匯款由何人提領，及美強笙公司於八十七年間即曾違反商業會計法
    經法院判刑後，是否仍在販賣發票？倘是如此，該公司何以至八十九年間仍能領
    取發票販賣？查明後另為適當之處分。
四、兩造其餘攻擊防禦方法均與本件判決結果不生影響，故不逐一論述，併此敘明。
據上論結，本件原告之訴為無理由，爰依行政訴訟法第二百三十六條、第一百九十五
條第一項後段、第九十八條第三項前段，判決如主文。
中　　華　　民　　國　　九十三　　　年　　　十　　　　月　　 二十九　　 日
                     臺 北 高 等 行 政 法 院   第 七 庭
                                                    法  官　林金本
右為正本係照原本作成。
本件以訴訟事件所涉及之法律見解具有原則性者為限，始得於本判決送達後二十日內
向本院提出上訴狀並表明上訴理由，如已於本判決宣示後送達前提起上訴者，應於判
決送達後二十日內補具上訴理由（均按他造人數附繕本），且經最高行政法院許可後
方得上訴。
中　　華　　民　　國　　九十三　　　年　　　 十　　　　月　　 二十九　　 日
　　　　　　　　　　　　　　　　　　　　            書記官　簡信滇
